【裁判字號】    99,聲判,193
【裁判日期】    991216
【裁判案由】    聲請交付審判
【裁判全文】
臺灣臺北地方法院刑事裁定             99年度聲判字第193號
聲  請  人
即  告訴人  成功停車場興業有限公司
代  表  人  劉興萬
代  理  人  劉大新律師
被      告  趙國軍
上列聲請人即告訴人因被告侵占等案件，不服臺灣高等法院檢察
署檢察長中華民國99年9 月8 日，99年度上聲議字第6498號駁回
聲請再議之處分（原不起訴處分案號：臺灣臺北地方法院檢察署
檢察官98年度偵字第28525 、28526 、28527 號），聲請交付審
判，本院裁定如下：
    主  文
聲請駁回。
    理  由
一、本件聲請人即告訴人成功停車場興業有限公司以：被告趙國
    軍自民國88年起，任職於聲請人代表人劉興萬擔任負責人之
    成功停車場興業有限公司（下稱成功公司）之停車場管理主
    任，職司該公司出租「仁愛新城」大樓乙基地地下停車場（
    設臺北市○○○路○ 段14巷2 弄7 號地下1 樓）停車位之財
    務收支管理，負責保管停車場營運款項，並於每月初將前月
    盈餘繳回予成功公司，為從事業務之人。詎被告意圖為自己
    不法之所有，於96年1 月至98年8 月間，逐月將成功公司之
    部分營業款項侵吞入己，總計得款新臺幣（下同）69萬9725
    元，而認被告涉犯業務侵占罪嫌，訴由臺灣臺北地方法院檢
    察署檢察官偵查，經該署檢察官於99年6 月8 日以98年度偵
    字第28526、28525、28527號為不起訴處分，復經臺灣高等
    法院檢察署檢察長99年9月8日以99年度上聲議字第6498 號
    處分書認聲請人再議無理由而駁回再議。該處分書於99年9
    月21日送達予聲請人收受，聲請人嗣即委由律師於99年9 月
    29日具狀向本院聲請交付審判等情，業經本院依職權調取臺
    灣臺北地方法院檢察署及臺灣高等法院檢察署上開案件卷宗
    核閱無訛，且有刑事交付審判聲請狀本院收狀日期戳章可證
    ，聲請人提出本件聲請，在程序上於法並無不合，合先敘明
    。
二、聲請交付審判意旨略以：
    被告於偵查之初矢口否認有任何虧空聲請人公司營業款項情
    事，嗣改口稱伊每月應繳回公司之款項有短少，但係因聲請
    人積欠伊債務，而同意由伊從每月應繳回公司之營業盈餘中
    扣抵，此顯係被告脫罪之詞，惟原處分及駁回再議理由皆以
    聲請人每月審查被告所繳回之收支月報表卻長期未對被告未
    繳回送款單一事提出異議，而據此認為被告所言堪足採信，
    對被告為不起訴處分及駁回聲請人再議之聲請，聲請人不服
    ，蓋送款單係由被告交給聲請人公司之會計保管，並非直接
    提出予聲請人之代表人核閱，致聲請人不知提出異議，況縱
    認聲請人同意由被告自行扣抵債務，然被告於自行扣抵之金
    額已逾聲請人積欠伊之金額後，猶未停止仍繼續扣抵，實具
    有不法所有之意圖及侵占之故意，爰依法聲請交付審判等語
    。
三、按告訴人不服上級法院檢察署檢察長或檢察總長認再議為無
    理由而駁回之處分者，得於接受處分書後10日內委任律師提
    出理由狀，向該管第一審法院聲請交付審判；法院認為交付
    審判之聲請不合法或無理由者，應駁回之，刑事訴訟法第25
    8 條之1 、第258 條之3 第2 項前段分別定有明文。又刑事
    訴訟法第258 條之1 規定，告訴人得向法院聲請交付審判，
    此乃對於「檢察官不起訴或緩起訴裁量權」制衡之一種外部
    監督機制，法院此時僅就檢察官所為不起訴或緩起訴之處分
    是否正確加以審查，以防止檢察機關濫權。依此立法精神，
    同法第258 條之3 第3 項規定：「法院就交付審判之聲請為
    裁定前，得為必要之調查」，其所謂「得為必要之調查」，
    係指調查證據之範圍應以偵查中曾顯現者為限，不可就新提
    出之證據再為調查，亦不可蒐集偵查卷以外之證據，否則將
    與刑事訴訟法第260 條之再行起訴規定混淆不清。又法院於
    審查交付審判之聲請有無理由時，除認為告訴人所指摘不利
    被告之事證未經檢察機關詳為調查或斟酌，或不起訴處分書
    所載理由違背經驗法則、論理法則或其他證據法則者外，不
    宜率予交付審判，亦有法院辦理刑事訴訟案件應行注意事項
    第118 項可資參照。且法院裁定交付審判，即如同檢察官提
    起公訴使案件進入審判程序，法院裁定交付審判之前提，必
    須偵查卷內所存證據已符合刑事訴訟法第251 條第1 項規定
    「足認被告有犯罪嫌疑」檢察官應提起公訴之情形，亦即該
    案件已經跨越起訴門檻，否則，縱或法院對於檢察官所認定
    之基礎事實有不同判斷，但如該案件仍須另行蒐證偵查始能
    判斷應否交付審判者，因交付審判審查制度並無如同再議救
    濟制度得為發回原檢察官續行偵查之設計，法院仍應依同法
    第258 條之3 第2 項前段，以聲請無理由裁定駁回。
四、次按犯罪事實應依證據認定之，無證據不得認定犯罪事實，
    刑事訴訟法第154 條第2 項定有明文。而事實之認定，應憑
    證據，如未能發現相當證據，或證據不足以證明，自不能以
    推測或擬制之方法，以為裁判基礎。又認定不利於被告之事
    實，須依積極證據，苟積極證據不足為不利於被告事實之認
    定時，即應為有利於被告之認定，更不必有何有利之證據。
    而認定犯罪事實所憑之證據，雖不以直接證據為限，間接證
    據亦包括在內；然而無論直接或間接證據，其為訴訟上之證
    明，須於通常一般之人均不致有所懷疑，而得確信其為真實
    之程度者，始得據為有罪之認定，倘其證明尚未達到此一程
    度，而有合理之懷疑存在，致無從為有罪之確信時，即應為
    無罪之判決。再者，告訴人之告訴，係以使被告受刑事訴追
    為目的，是其陳述是否與事實相符，仍應調查其他證據以資
    審認（最高法院30年度上字第816 號、40年度台上字第86號
    、52年度台上字第1300號、76年度台上字第4986號判例意旨
    參照）。
五、本件聲請人雖以前開理由認被告涉有業務侵占罪嫌，而向本
    院聲請交付審判。然查：聲請人認被告涉犯刑法業務侵占罪
    嫌，無非係以被告於96年1 月至98年8 月交付予聲請人之「
    仁愛新城」大樓乙基地地下停車場之盈收管理費有短少，總
    計短少新臺幣（下同）699725元，實具有侵占故意及不法所
    有之意圖云云。惟按刑法業務侵占罪係以行為人對於業務上
    所持有之他人之物，意圖為自己或第三人不法之所有，變易
    持有為所有之意思繼續占有他人之物為其成立要件。本件被
    告於偵訊中固坦承擔任聲請人公司之停車場管理主任，且於
    96年1 月至98年8 月，所收取之停車場收入並未全數繳交予
    聲請人公司，惟其辯稱：因聲請人公司之代表人劉興萬擔任
    負責人之遠東管理顧問股份有限公司（以下簡稱遠東公司）
    於89年1 月間，向上海商業儲蓄銀行（以下簡稱上海商銀）
    貸款1500萬元，以購買台大新生活廣場之停車場，因貸款額
    度之關係，劉興萬要求伊與其他3 名員工出名登記為所有權
    人，每人登記有10個停車位，伊為保全工作，因而答應，但
    因遠東公司嗣後未對上海商銀償還借款，致伊之房地遭法院
    查封，劉興萬則以聲請人公司之名義開立50萬元支票予伊作
    為補償，另外聲請人公司還向伊借款20萬元，亦開立同額支
    票作為清償，但嗣後因聲請人公司營運不良，支票跳票，所
    以伊將該2 紙支票均交還予聲請人，伊因而經聲請人之代表
    人劉興萬之同意，按月以所收取之停車場收入扣抵聲請人公
    司所欠款項，伊總共扣抵了約30萬元，並非侵占等語，核與
    證人簡秀華於偵查中證稱：被告確曾持公司所開立之50萬元
    支票來換票、另20萬元支票是公司向被告借款乙節大致相符
    ，並參以被告與聲請人之手寫對帳明細表，及被告有長達1
    年半之時間自行扣抵債務而未繳回送款單，聲請人卻均未提
    出異議等情，堪認被告上開辯稱：係經劉興萬之同意方自行
    扣抵等語，應非無據，足以採信。從而，原處分認定本案應
    屬民事債權債務糾紛，宜循民事途徑解決，核無不當。至聲
    請人主張送款單係由被告交給聲請人公司之會計保管，而非
    直接提出予聲請人之代表人核閱，致其不知提出異議云云，
    然觀諸證人簡秀華於99年2 月26日偵查中證稱：「... 他（
    即被告）約有一年半沒有給我送款單，只有交給我們經理一
    張分析表，後來98年被告來公司跟我結帳，表示這一年多有
    收入559 萬3057元，但是扣除559 萬3544元，所以還虧損48
    7 元，這部分在98年他字第9327號卷第21頁，雖然劉興萬有
    看過有蓋章，但是他表示存疑，所有就恢復要求要交給我送
    款單，前開559 萬3057元當中有165 萬3275元沒有送款單（
    96年7 月至同年12月期間）如前開卷93頁，可是被告說他沒
    有辦法再補送款單，所以公司就想說以他所說的金額計算。
    被告至98年才恢復交給我送款單。... 」等語（見臺灣臺北
    地方法院檢察署98年度偵字第28526 號卷第182 頁），足徵
    聲請人就被告未繳回送款單並非不知情，是聲請人上開主張
    ，應非可採。至聲請人以經計算後，被告自行扣抵部分亦溢
    扣29萬9725元未繳回聲請人，認被告對此部分仍有業務侵占
    犯行云云，然此係聲請人單方面之主張，究否有理，仍待循
    民事途徑處理，縱雙方對抵扣金額有爭議，亦不能遽認被告
    即有為自己不法所有之意圖及侵占之故意，自不待言。此外
    ，偵查卷證資料全部，亦無證據足供證明被告在客觀上有何
    侵占之行為、主觀上有為自己不法所有之意圖，是尚難認被
    告有何業務侵占之犯行。
六、綜上所述，臺灣臺北地方法院檢察署檢察官所為不起訴處分
    書及臺灣高等法院檢察署檢察長駁回再議聲請處分書，已就
    聲請人於偵查時、再議時提出之告訴理由、補充告訴理由予
    以斟酌，詳予調查證據，並細加論述所憑證據及其認定之理
    由，原處分所載證據取捨及事實認定之理由，均無違背經驗
    法則或論理法則之情事，參諸前開規定，原檢察官及高檢署
    檢察長以被告犯罪嫌疑不足，分別予以不起訴處分及駁回再
    議之聲請，認事用法，並無不當，且依現有卷存證據所能證
    明被告涉犯業務侵占罪嫌之嫌疑尚不足以跨過起訴之門檻，
    揆諸前揭說明，本件聲請人聲請交付審判，為無理由，應予
    駁回。
據上論斷，依刑事訴訟法第258條之3第2項前段，裁定如主文。
中    華    民    國    99    年    12    月    16    日
                  刑事第八庭    審判長法  官    徐千惠
                                      法  官    湯千慧
                                      法  官    陳雯珊
上正本證明與原本無異。
本裁定不得抗告。
                                      書記官    馬正道
中    華    民    國    99    年    12    月    16    日

司法院資訊處製作；財團法人民間司法改革基金會備份。
